【裁判字號】    89,婚,653
【裁判日期】    890829
【裁判案由】    離婚
【裁判全文】
臺灣板橋地方法院民事判決  八十九年婚字第六五三號
    原      告  乙○○
    訴訟代理人  趙元昊律師
    被      告  甲○○      住台北縣板橋市○○路○段十巷十五之一號
右當事人間離婚事件，本院判決如左：
    主      文
准原告與被告離婚。
訴訟費用由被告負擔。
    事      實
甲、原告方面：
  一、聲明：求為判決如主文所示。
  二、陳述：
  （一）兩造結婚前，原告即懷有被告之胎兒，兩造因而於民國（下同）七十二年六
        月三十日結婚。詎婚後被告脾氣暴躁，動輒對原告暴力相向，原告於七十二
        年十一月十八日生下林振宇後，被告亦未改其習性，仍屢屢對原告施暴，原
        告因顧及幼子成長須有完整之家庭，均默默忍受。八十一年十一月二十三日
        ，被告因心情不好即痛毆原告，導致原告頭部、左上臂、右手臂受傷。八十
        五年十月二十三日，被告又因心情不好而痛毆原告，致原告受有頭部外傷、
        腦挫傷之傷害。八十六年七月五日，被告更對原告施以激烈之暴行，致原告
        右上眼瞼瘀腫一乘一公分、右下眼瞼擦傷零點八乘零點四公分、鼻樑擦傷零
        點五乘零點四公分、下唇裂傷零點五乘零點五公分、右手瘀腫三乘二公分及
        四乘三公分、右下腹瘀腫六乘五公分。八十九年三月十四日晚上約八、九時
        許，被告又因心情不悅，突然動手毆打原告，導致原告左眼角部血腫、瘀血
        ；同年五月二日早晨，被告復以女兒管教問題為藉口對原告拳打腳踢，導致
        原告頭部外傷、右前臂、左踝、左腿挫傷併血腫及腰背挫傷。至此，原告因
        無法忍受被告長期凌辱之暴行，乃至海山分局江翠派出所報案，並逃離兩造
        之住處，原告實難與被告繼續共同生活。
  （二）被告自結婚以來，除對原告施以前述暴行外，若有不悅或其他細故，亦往往
        以言詞辱罵原告及原告之母，並常恐嚇原告稱會以酒瓶或冰塊放入原告生殖
        器內，令原告驗傷亦無法驗出，使原告甚為恐懼，在精神上承受莫大之痛苦
        ，原告亦難與之同居，為此訴請離婚。
  三、證據：提出戶籍謄本一件、診斷證明書影本四件、臺北縣警察局海山分局家庭
      暴力案件調查紀錄表及現場報告表各一件、本院八十九年度暫家護字第二四四
      號暫時保護令影本一件、臺灣板橋地方法院檢察署八十九年度偵字第一一八七
      三號起訴書影本一件為證。
乙、被告方面：
  一、聲明：原告之訴駁回。
  二、陳述：原告受傷係因夫妻吵架，兩造互毆造成的，有時是原告先出手。八十九
      年五月二日，被告僅有打原告三個耳光，其餘傷勢係原告自己去撞牆造成的。
      兩造吵架都是因為原告擔任六合彩柱仔腳，不聽被告勸阻所致。
  三、證據：聲請訊問證人柯厚德、劉宗和、郭榮華、林明坤、張漢清、李秋重、林
      俊宇。
丙、本院依職權調閱本院八十九年度家護字第四○一號卷證。
    理      由
一、兩造婚姻關係現仍存續中，有原告提出之戶籍謄本配偶欄之記載可憑。原告主張
    兩造結婚後，被告多次將原告毆打成傷之事實，業據提出診斷證明書影本四件及
    臺北縣警察局海山分局家庭暴力案件調查紀錄表及現場報告表各一件為證，應堪
    信為真實。且觀諸原告上開之驗傷單所載，原告歷次受傷部位遍及頭部、臉部、
    眼鼻、腹部、腰背、四肢，受傷情形嚴重，足見被告下手之重，毫無顧念原告之
    身體健康及人格尊嚴。至於被告雖辯稱係因為原告經營六合彩，不聽勸阻，伊始
    毆打原告云云，惟查被告於八十九年五月十八日之警訊中稱八十九年五月二日當
    天係因小孩就學問題與原告發生嚴重爭吵，因情緒激動，克制不住，就以拳頭毆
    打原告等語，嗣於同年六月二十九日本院八十九年度家護字第四○一號通常保護
    令事件審理中亦稱當天係因小孩教導問題而發生衝突等語，均未提及係因勸阻原
    告經營六合彩而發生爭吵；迄於本件言詞辯論時始以前詞為辯，顯係臨訟之詞，
    不足採信。原告縱有經營六合彩之情，堪信亦非兩造爭吵及被告毆打原告之主要
    原因。故被告聲請傳訊多位證人，欲行證明原告經營六合彩，即非必要。而夫妻
    相處，應互相尊重，彼此關懷，遇有衝突、爭執，應理性溝通，謀求解決之道，
    殊不容一方憑恃體型及體力之優勢，強以暴力加諸他方，以取得婚姻關係中之控
    制權，並使他方處於暴力之陰影中。被告所辯原告經營六合彩云云，姑不論是否
    確為兩造爭吵之原因，惟被告究不得執此為藉口，對原告施以身體上之不法侵害
    ，被告所辯，自不足採為其得以毆打原告之正當理由。
二、按夫妻之一方受他方不堪同居之虐待者，他方得向法院請求離婚，民法第一千零
    五十二條第一項第三款定有明文。次按婚姻關係貴在相知、相惜，共同經營感情
    生活，且需相互尊重、扶持，彼此體諒關懷，若僅為細故即以暴力相向，顯與婚
    姻之目的及真諦有違。男女於結婚後，為共營美滿之婚姻生活，彼此固應有適度
    之忍讓，但一方以暴力加諸他方，而踰越夫妻間通常所能忍受之程度，使他方人
    性尊嚴或身心安全受侵害，致夫妻感情破裂者，即構成民法第一千零五十二條第
    一項第三款所稱「不堪同居之虐待」。查兩造結婚多年，被告基於夫妻情誼，當
    知相互疼惜、彼此關懷之道；詎長期以來，被告多次將原告毆傷，且歷次使原告
    受傷情形均甚為嚴重，對原告身體健康及人格尊嚴之侵害既深且鉅，使原告長期
    生活於婚姻暴力及不安全之陰影之下，承受身體及精神上不可忍受之痛苦。衡量
    原告受被告侵害之慣習性及嚴重性，斟酌雙方當事人之教育程度、社會地位，顯
    已危及婚姻關係之維繫，實為不堪同居之虐待，揆諸首揭規定，原告訴請離婚，
    於法並無不合，自應予准許。
三、本件事證已臻明確，兩造其餘主張及陳述於訴訟之結果不生影響，爰不一一論列
    。
四、結論：原告之訴，為有理由，並依民事訴訟法第七十八條，判決如主文。
中      華      民      國    八十九    年      八      月    二十九    日
                                    臺灣板橋地方法院家事法庭
~B法      官  許月珍
右為正本係照原本作成
如對本裁定抗告須於判決送達後二十日內向本院提出上訴狀
中      華      民      國    八十九    年      八      月    二十九    日
~B法院書記官  吳柏慶


司法院資訊處製作；財團法人民間司法改革基金會備份。
